【裁判字號】    97,抗,1919
【裁判日期】    980402
【裁判案由】    撤銷假扣押
【裁判全文】
臺灣高等法院民事裁定                  97年度抗字第1919號
抗  告  人  豐鵬欣業股份有限公司
法定代理人  乙○○
上列抗告人因與相對人甲○○間撤銷假扣押事件，對於中華民國
97年9月30日臺灣桃園地方法院97年度全聲字第192號裁定提起抗
告，本院裁定如下：
    主  文
抗告駁回。
抗告訴訟費用由抗告人負擔。
    理  由
一、抗告人於原法院聲請及本院抗告意旨略以：(一)相對人聲請對
    抗告人假扣押，經原法院以97年度裁全字第2388號裁定准許
    （下稱假扣押裁定），然抗告人所有財產價值至少有新台幣
    （下同）6億4 千萬元，遠超過相對人聲請假扣押之債權額1
    億3,285 萬元，且抗告人所有財產，目前已全部為相對人於
    另案（即原法院95年度執字第27575 號）查封中，抗告人自
    無脫產之虞，且抗告人亦無持續脫產出賣納骨塔位，致相對
    人之債權未能獲得滿足之事實存在，雖相對人提出抗告人公
    司網頁，但該網頁僅係介紹公司營運狀況，尚難認抗告人有
    脫產之虞。(二)相對人聲請假扣押裁定時提出兩造於89年10月
    24日簽訂之協議書（下稱89年協議書），為其假扣押請求之
    原因事實，但兩造業於91年2 月22日另行就全部債權債務達
    成和解，並簽訂另一份協議書（下稱91年協議書），相對人
    所據以提出之89年協議書業已失效，且於95年間，抗告人亦
    曾以相對人未履行89年協議書第4項有關相對人應給付3,100
    萬元之約定為由，經催告後解除該89年協議書，相對人竟以
    失效之89年協議書聲請假扣押，顯無理由。況相對人自始違
    法向抗告人求償，並非抗告人惡意不予清償，故本件不符假
    扣押聲請之要件。(三)相對人與抗告人訟爭多時，在所有相關
    案件中，相對人自陳曾以讓與性擔保方式取得抗告人及其前
    任負責人丙○○（原名陳鵬仁）之多筆不動產所有權，其中
    抗告人提供4 層納骨塔（4、7、8、9層）變更起造人為相對
    人，至少價值8,856萬元；丙○○移轉登記10筆土地及1筆建
    物於相對人名下，並設定1億2,000萬元抵押權及100 萬元地
    上權，初估總價值約3億4,241萬元以上，顯逾相對人所主張
    之債權1億3,285萬元甚多，可見相對人已有足額擔保。相對
    人於原法院聲請時，係以不實之說詞釋明其對抗告人聲請假
    扣押之原因，且依抗告人提出之相關證據亦可證明相對人之
    假扣押原因應已消滅，抗告人自得依民事訴訟法第530條第1
    項規定聲請撤銷假扣押裁定，原法院裁定駁回抗告人撤銷假
    扣押裁定之聲請，尚有未洽，爰提起抗告，請求廢棄原裁定
    ，並撤銷假扣押裁定等語。
二、按假扣押之原因消滅或其他命假扣押之情事變更者，債務人
    固得依民事訴訟法第530條第1項規定聲請法院撤銷假扣押裁
    定，惟該條所稱之「假扣押之原因消滅」者，係指債權人於
    聲請假扣押時，所主張之假扣押原因，已無日後不能強制執
    行或甚難執行之虞，或以應在外國為強制執行，現已得於國
    內強制執行等是；又該所謂之「命假扣押之情事變更」者，
    則指債權人依假扣押保全執行之請求已歸消滅，或經本案判
    決予以否認，或已喪失其請求假扣押之權利等情形而言（最
    高法院88年台抗字第217號裁判意旨參照）。
三、經查：
  (一)相對人於97年5月7日向原法院聲請對抗告人為假扣押，係以
    相對人前於原法院95年度執字第27575 號強制執行程序查封
    抗告人之不動產「聖德寶塔」，嗣原法院依據該院96年度簡
    上字第73號確定判決，而裁定駁回相對人前開強制執行之聲
    請，因抗告人仍積欠相對人本金至少1億7,500萬元，迄未償
    還，且抗告人所有之上開不動產雖受法院查封，卻仍對外販
    售聖德寶塔之塔位，況該不動產現已啟封，為恐抗告人持續
    出售納骨塔位，致相對人債權無法受償，故有假扣押之必要
    等語（原法院97年度裁全字第2388號卷第1至4頁），原法院
    則以相對人已就請求之原因為適當之釋明，雖對假扣押之原
    因未盡完全釋明之責，惟以供擔保代釋明為足，而以97年度
    裁全字第2388號裁定准相對人以4,500 萬元供擔保後得對於
    抗告人財產在1億3,285萬元範圍內予以假扣押（同上卷第36
    頁）。是相對人上開強制執行之聲請既經裁定駁回（原法院
    95年度執字第27575號卷第115頁），而無法繼續查封抗告人
    之不動產，則抗告人主張其所有財產價值至少有6億4千萬元
    ，遠超過相對人聲請假扣押之債權額1億3,285萬元，且抗告
    人所有財產已全部為相對人於原法院95年度執字第27575 號
    強制執行事件查封中，抗告人自無脫產之虞云云，顯非可採
    。
  (二)抗告人雖主張兩造89年協議書業已失效，相對人據以聲請假
    扣押，顯無理由，且相對人自始違法向抗告人求償，並非抗
    告人惡意不予清償，故本件不符假扣押聲請之要件云云，惟
    相對人聲請對抗告人為假扣押，僅需釋明其請求及假扣押之
    原因即可，並不需達證明之程度，至於相對人得否依89年協
    議書對抗告人為請求，要屬相對人起訴後本案判決所應審究
    之問題，並非假扣押程序所得判斷，遑論相對人聲請假扣押
    是否符合法定要件，亦與假扣押之原因是否消滅有別，故抗
    告人依上開主張而請求撤銷假扣押裁定，洵無可取。
  (三)抗告人復主張相對人自陳曾以讓與性擔保方式取得抗告人及
    丙○○之多筆不動產，其中抗告人提供4層納骨塔（4、7、8
    、9層）變更起造人為相對人，至少價值8,856萬元；丙○○
    移轉登記10筆土地及1筆建物於相對人名下，並設定1億2,00
    0萬元抵押權及100萬元地上權，初估總價值約3億4,241萬元
    以上，顯逾相對人所主張之債權1億3,285萬元，可見相對人
    已有足額擔保云云，然相對人聲請假扣押之債權額為1億3,2
    85萬元，縱抗告人將價值8,856 萬元之納骨塔變更起造人為
    相對人，得認為係供本件假扣押債權之擔保，其擔保金額仍
    顯有不足，遑論抗告人並未證明該納骨塔確有8,856 萬元價
    值，且係供本件假扣押債權之擔保而變更起造人名義，故抗
    告人執此主張假扣押原因消滅，尚難遽予採信；再者，抗告
    人主張丙○○移轉不動產所有權及設定抵押權、地上權予相
    對人亦足供本件假扣押債權之擔保等情，惟丙○○既非抗告
    人本人，縱丙○○有為上開移轉不動產所有權等行為，亦非
    當然即係供本件假扣押債權之擔保，況抗告人並未舉證以實
    其說，故抗告人此部分主張亦難採信。
四、綜上所述，抗告人主張本件假扣押之原因消滅，並未能舉證
    證明之，其依民事訴訟法第530條第1項規定聲請撤銷假扣押
    裁定，自屬不應准許。原法院駁回抗告人撤銷假扣押裁定之
    聲請，核無不合，抗告論旨指摘原裁定不當，求予廢棄，非
    有理由。
五、據上論結，本件抗告為無理由，爰裁定如主文。
中    華    民    國    98    年    4     月    2     日
                    民事第十二庭
                        審判長法  官  陳駿璧
                              法  官  王麗莉
                              法  官  連士綱
正本係照原本作成。
本裁定除以適用法規顯有錯誤為理由，不得再抗告。如提起再抗
告，應於收受後10日內委任律師為訴訟代理人向本院提出再抗告
狀。並繳納再抗告費新台幣1,000元。
中    華    民    國    98    年    4     月    2     日
                              書記官  莊昭樹


司法院資訊處製作；財團法人民間司法改革基金會備份。
